臺灣桃園地方法院刑事判決
111年度金訴字第266號
公  訴  人  臺灣桃園地方檢察署檢察官
被      告  許智倫



上列被告因違反洗錢防制法等案件，經檢察官提起公訴（111年
度調偵字第295號），本院判決如下：
    主  文
許智倫共同犯洗錢防制法第14條第1項之一般洗錢罪，處有期徒
刑捌月，併科罰金新臺幣參萬元，罰金如易服勞役，以新臺幣壹
仟元折算壹日。
    事  實
一、許智倫可預見金融帳戶係個人理財重要工具，若將金融帳戶
    提供給身分不明之人使用，並受指示提領款項並交付他人，
    可能成為詐欺犯行中之一環而與他人共同遂行詐欺取財犯罪
    ，且將製造金流斷點，致難以追查詐欺犯罪所得之去向，基
    於該結果之發生不違背其本意之不確定故意，而與某真實姓
    名年籍不詳之成年人，共同基於詐欺取財及洗錢之犯意聯絡
    （無證據證明許智倫知悉本案參與詐騙行為者已達3人以上
    ），於民國109年8月初某日至同年9月4日間之某時，將其所
    有中華郵政股份有限公司（下稱郵政公司）大溪郵局局號00
    00000號、帳號0000000號帳戶（下稱郵局帳戶）提供予該成
    年人使用。嗣該成年人所屬之詐欺集團成員，自109年8月初
    某日起，以IG暱稱傅晓伟（英文暱稱Paul）與林芝榕聯繫，
    謊稱在歐洲有內線邀林芝榕與其一起投資黃金期貨，致林芝
    榕陷於錯誤，依指示於109年9月7日晚上6時25分、晚上6時2
    6分許轉帳新臺幣（下同）5萬元、1萬元（共6萬元）至前揭
    許智倫所有之郵局帳戶內，許智倫則依該成年人之指示於同
    日晚上6時47分許，持該帳戶之金融卡提領該6萬元後交予該
    成年人，以此方法製造金流之斷點，隱匿上開詐欺所得款項
    之去向。
二、案經林芝榕訴由新北市政府警察局蘆洲分局報告臺灣桃園地
    方檢察署檢察官偵查起訴。
    理  由
一、證據能力：
（一）被告許智倫及檢察官就本判決所引用被告以外之人於審判
      外之言詞或書面陳述，均未於言詞辯論終結前聲明異議，
      本院審酌上開證據作成時之情況，認以之作為證據應屬適
      當，依刑事訴訟法第159條之5規定，該等證據自均有證據
      能力。
（二）本院所引用非供述證據部分，並無證據證明係公務員違背
      法定程序所取得，依刑事訴訟法第158條之4反面解釋，即
      具證據能力。
二、認定犯罪事實所憑證據及理由：
　　訊據被告矢口否認有何犯行，辯稱：其於109年間之某2日，
    曾2度依友人張峯群之請求，將其上開郵局帳戶帳號告訴張
    峯群，供張峯群之友人匯款返還積欠張峯群之債務，其中1
    次係6萬元，待款項匯入後，其旋依張峯群之指示持該帳戶
    之金融卡將之領出交予張峯群，其不知道該帳戶會遭詐騙集
    團使用，其也是被張峯群欺騙云云。惟查：
（一）不爭執之事實：
  １、上開郵局帳戶為被告所申設，被告曾於109年間，將上揭其
      所有之郵局帳戶帳號告知他人，供人匯入款項，再由其依
      指示持該帳戶之金融卡將款項領出，並將之交予他人，其
      中1次其係提領6萬元乙節，業據被告於本院調查、準備程
      序及審理時陳明在卷，並有郵政公司109年12月28日儲字
      第1090940111號函附之帳戶基本資料、客戶歷史交易清單
      在卷可佐，是此部分之事實，堪信為真實。
  ２、又該成年人所屬詐欺集團成員對告訴人林芝榕施以詐術，
      致告訴人陷於錯誤，依指示於前揭時間，轉帳5萬元、1萬
      元至被告上開郵局帳戶內，旋遭被告持金融卡提領一空乙
      節，被告於審判中並不爭執，並經證人即告訴人於警詢時
      證述明確，且有前開郵政公司函附之客戶歷史交易清單、
      玉山銀行交易明細查詢列印資料附卷可參（見偵卷第63頁
      ），足認被告之郵局帳戶已遭詐欺集團成員做為詐欺取財
      之工具，且詐欺集團為掩飾、隱匿犯罪所得之去向，於告
      訴人將款項轉入後，旋由被告前往提領，以製造金流斷點
      等情，應堪認定。
（二）本案爭點：被告是否基於共同詐欺取財及洗錢之不確定故
      意，而將其所有郵局帳戶供某真實姓名年籍不詳之成年人
      所屬詐欺集團作為收受詐財犯罪所得使用，復依指示提領
      犯罪所得後交予該成年人以製造金流斷點。經查：
  １、被告所辯其將郵局帳戶帳號提供予張峯群，並將款項領出
      後交予張峯群，尚難採信：
    ⑴被告迭稱將郵局帳戶帳號借予張峯群使用：
　　①被告於偵訊時辯稱：該郵局帳戶係其平常生活使用，不算
      薪轉戶，其1至2星期會使用1次，其並未將郵局帳戶之金
      融卡、密碼給張峯群，係因張峯群說友人要還他錢，叫其
      將郵局帳戶借他供友人匯入款項，並請其幫他領出再當面
      交給他，斯時其有問張峯群為何不使用自己帳戶，張峯群
      說他沒有帶卡出來云云。
    ②於本院調查時辯稱：其將郵局帳戶之金融卡、密碼、網路
      郵局帳號及密碼，於109年11月或同年12月之某日早上，
      一次交予張峯群，在此之前，該郵局帳戶之金融卡、密碼
      、網路郵局帳號及密碼均由其保管使用，然其曾幫張峯群
      提領他人匯入該帳戶之金錢2次，其中1次是1筆領了5萬或
      6萬元，另1次係1筆領10萬元，張峯群表示該等款項都是
      其他人要還給他的錢云云。
    ③於本院準備程序時辯稱：其將郵局帳戶之金融卡、密碼、
      網路郵局帳號及密碼1次交予張峯群使用前之1、2月或3、
      4月之某2日下午，張峯群在桃園市大溪區某OK超商外，表
      示他沒有金融機構帳戶，要其提供郵局帳戶帳號供張峯群
      友人還款，約5分鐘後由其獨自持金融卡前往郵局操作自
      動櫃員機將款項領出，再返回該OK超商外將該款項交予張
      峯群，這2次均只有其與張峯群在場，斯時張峯群整天跑
      來跑去不知道在做什麼，但其確定張峯群沒有工作云云。
    ④於本院審理時辯稱：其當時從事餐飲業，公司會將其4、5
      萬元之月薪匯至該郵局帳戶，其需要用錢就從該帳戶提領
      ，其不會另外匯錢進去，而其將郵局帳戶之金融卡、密碼
      、網路郵局帳號及密碼1次交予張峯群使用前，因張峯群
      表示他沒有金融機構帳戶，故曾向其借該郵局帳戶之帳號
      供他的友人匯款，其並因此幫張峯群提領該郵局帳戶內之
      金錢2次，第1次係1次領6萬元，第2次係10萬元其分2天提
      領，這2次均只有其與張峯群在場，其不清楚斯時張峯群
      在做什麼工作云云。
    ⑵被告雖聲請傳喚張峯群作證欲實其說，惟證人張峯群於本
      院審理時經傳未到，被告隨後捨棄聲請，而證人張峯群於
      偵訊時否認其曾於109年9月間向被告借帳戶供人匯款，並
      要被告幫忙領出該款項，且稱其與被告沒有金錢往來（見
      110偵20076號卷第163頁）等語，因而被告是否果將郵局
      帳戶帳號提供予張峯群供人匯款，復持金融卡將款項領出
      後交予張峯群，既與證人張峯群前開證述內容不符，又無
      其他證據以佐其說，尚難盡信。至於斯時該郵局帳戶之金
      融卡、密碼、網路郵局帳號及密碼，均由被告持有保管，
      亦係由其本人提領該帳戶內之金錢一事，則經被告歷次供
      承在卷。
  ２、被告可預見其郵局帳戶可能作為詐欺集團匯入贓款之用：
　　⑴近年來利用人頭帳戶遂行詐欺等財產犯罪案件層出不窮，
      廣為大眾媒體所報導，政府機關亦不斷加強宣導民眾防範
      詐騙之知識，是依當前社會一般人之智識程度與生活經驗
      ，對於非依正常程序要求提供金融帳戶資料者，均能預知
      係為取得人頭帳戶供作犯罪工具使用，已屬一般之生活經
      驗與通常事理，並為公眾周知之事。而現今我國金融機構
      對國人申請帳戶，並無特別之資格限制，若無特殊或違法
      之目的，並無使用他人帳戶之必要。而被告斯時係25歲智
      識正常且有社會經驗之成年人，當可察覺有異，其卻無視
      於此，提供其郵局帳戶帳號供人匯入款項，可見其對於其
      郵局帳戶很可能作為詐欺集團之人頭帳戶一事，應有所預
      見。
　　⑵上開郵局帳戶之金融卡、密碼、網路郵局帳號及密碼均由
      被告持有保管，業於前述。衡情委由他人代收款項，因款
      項有遭他人侵占之高度風險，委託人與受任人間自須具有
      高度信任關係，方稱合理，否則一旦受任人侵吞匯入該郵
      局帳戶內之金錢，或質疑匯入該帳戶內之款項事涉不法，
      而向檢警舉發，則委託者勢將無從取得該等財物。被告與
      該成年人既非熟識，當乏任何信任基礎，且該成年人未實
      際取得被告郵局帳戶之存摺及金融卡，該成年人若非確信
      被告不至於侵吞款項或向檢警舉報，或對此有相當程度之
      把握，豈可能放任由被告控制該帳戶自行提領款項，是被
      告是否對該款項為詐欺所得一事一無所悉，本至為可疑。
  ３、被告有詐欺取財、洗錢之不確定故意
　　⑴我國金融機構眾多，一般人均可自由至銀行申辦帳戶以利
      匯入、提領款項，依通常社會生活經驗，如將款項隨意匯
      入他人帳戶內，將有遭帳戶所有人提領一空招致損失之風
      險，故若帳戶內之款項來源正當，實無將款項匯入他人帳
      戶再委請該人代為提領之必要，是若遇刻意將款項匯入他
      人帳戶，再委託他人代為提領款項或轉帳之情形，依一般
      人之社會生活經驗，除即已心生合理懷疑所匯入之款項可
      能係詐欺所得等不法來源外，亦可預見若再配合將贓款層
      轉至其他帳戶，將製造金流斷點而掩飾或隱匿犯罪所得之
      去向，造成司法追查之困難。
    ⑵被告於本院審理時稱：其除薪資收入外，未額外存款，也
      不會匯錢至該郵局帳戶內等語。然被告郵局帳戶於109年9
      月4日至告訴人109年9月7日晚上轉入5萬元、1萬元之短短
      數日間，另有數筆5萬元、1萬元、4萬元共計26萬3000元
      轉入（不包告訴人轉入之6萬元），且該等款項匯入後亦
      旋遭提領，此有前開郵政公司函附之客戶歷史交易清單在
      卷可參，核與詐欺集團使用人頭帳戶供詐欺被害人匯款、
      多於一日間即將該日犯罪所得提領或轉帳消耗殆盡之模式
      相同。而經本院提示該帳戶客戶歷史交易清單後，被告陳
      稱：該上開期間多筆款項匯入旋遭提領之紀錄均係其所為
      ，其忘記交易原因，而後改稱該等資金係因其有在賭博，
      其以為不用交待云云。然被告既自承其月薪4、5萬元，除
      薪水外，別無存款，亦不會將錢匯入該帳戶，何以其郵局
      帳戶竟然會在短短數日間進出金額高達26萬3000元，且該
      帳戶旋由詐欺集團使用並指示告訴人於109年9月7日晚上
      轉入5萬元、1萬元，況被告在此之前從未提及其有使用該
      帳戶賭博，是被告所辯係因賭博方有該等資金進出紀錄云
      云，屬臨訟狡飾之詞，不足取信，益徵被告係將該帳戶提
      供予詐欺集團使用。從而，被告對於依指示提款、轉交，
      極可能即係從事收取詐欺犯罪之不法所得、擔任取款車手
      之角色一事，主觀上自當已有預見，其不顧對方有可能將
      其郵局帳戶作為詐欺取財犯罪工具使用，亦不顧金錢來源
      之合法性、提領款項、轉交之後果，且已預見其將該帳戶
      內資金提領、轉交之行為，為遂行詐欺犯行分工之一環，
      意在規避查緝，此種迂迴層轉之方式，後續資金流向有無
      法追索之可能性而製造金流追查之斷點，堪認被告有與他
      人共同遂行詐欺取財、洗錢犯行之不確定故意無疑。
  ４、被告係詐欺取財及一般洗錢之共同正犯：
　　⑴詐欺集團為實行詐術騙取款項，並蒐羅、使用人頭帳戶以
      躲避追緝，仰賴多人縝密分工，相互為用，各犯罪階段緊
      湊相連，方能完成之集團性犯罪，雖各共同正犯僅分擔實
      行其中部分行為，仍應就全部犯罪事實共同負責；而詐欺
      集團中負責收集人頭帳戶之收簿手及實際出面取款之車手
      ，乃詐欺集團運作模式中不可或缺之角色，否則詐欺集團
      大費周章詐得款項，將無法順利取得犯罪所得，可見擔任
      收簿手、車手者，均係具有決定性之重要成員，是縱其並
      未實際對被害人施行詐術，仍可認其等係以自己犯罪之意
      思，參與部分犯罪構成要件之行為，而屬共同正犯。
  　⑵本件被告係基於與該成年人共同犯詐欺取財及洗錢罪之犯
      意，除提供其前開郵局帳戶之帳號供匯入款項外，並依指
      示將告訴人匯入該帳戶內之款項領出，其已參與詐欺贓款
      金流之提領及製造金流斷點，其雖未參與詐騙告訴人之過
      程，然就整體犯罪歷程而言，被告對於犯罪計劃之實現具
      有不可或缺之重要性，且與詐欺集團成員已為之詐騙行為
      ，存在相互利用、補充關係，其已參與詐欺取財、一般洗
      錢犯罪構成要件行為無疑，而均應論以詐欺取財及一般洗
      錢犯行之共同正犯。從而，被告所辯其係將郵局帳戶帳號
      借予張峯群，復幫張峯群提領款項而受騙云云，顯係臨訟
      杜撰之詞，並不足採。
  ５、綜上所述，被告所辯顯係卸責之詞，不足採信，本件事證
      明確，被告犯行堪予認定，應依法論科。
三、論罪科刑：
（一）罪名及罪數
　１、核被告所為，係犯第339條第1項之詐欺取財罪及洗錢防制
      法第14條第1項之一般洗錢罪。
  ２、被告與該成年人有犯意聯絡及行為分擔，應論以共同正犯
      。
  ３、被告以一行為犯詐欺取財及一般洗錢2罪名，為想像競合犯
      ，應依刑法第55條規定，從一重之洗錢罪處斷。
（二）爰以行為人之責任為基礎，審酌被告不思以正當途徑獲取
      財物，竟為貪圖輕易獲得金錢，無視近年來詐欺案件頻傳
      ，行騙手段日趨集團化、組織化、態樣繁多且分工細膩，
      每每造成廣大民眾受騙，損失慘重，仍與該成年人共同為
      本次詐欺犯行，致告訴人受有金錢損失，亦紊亂社會秩序
      ，所為實不可取，且至今未能與告訴人達成和解，始終否
      認犯罪之犯後態度，復審酌被告犯罪之動機、目的、手段
      ，兼衡其國中畢業之智識程度（見卷附內政部戶役政連結
      系統全戶戶籍資料完整姓名查詢結果）等一切情狀，量處
      如主文所示之刑，並就罰金部分諭知易服勞役之折算標準
      。
四、沒收：
　　按犯罪所得之沒收、追繳或追徵，在於剝奪犯罪行為人之實
    際犯罪所得（原物或其替代價值利益），使其不能坐享犯罪
    之成果，以杜絕犯罪誘因，若無犯罪所得，自不生剝奪利得
    之問題。被告供稱未因本案取得任何金錢，卷內復無證據可
    認被告獲有報酬，難認被告有任何犯罪所得，自無從宣告沒
    收。
五、依刑事訴訟法第299條第1項前段，判決如主文。
本案經檢察官陳書郁提起公訴，檢察官洪鈺勛到庭執行職務。
中　　華　　民　　國　　111 　年　　8 　　月　　26　　日
                  刑事第十三庭審判長法  官  潘怡華
                                    法  官  簡方毅
                                    法　官　王兆琳
以上正本證明與原本無異。
如不服本判決，應於判決送達後20日內向本院提出上訴書狀，並
應敘述具體理由，未敘述上訴理由者，應於上訴期間屆滿後20日
內向本院補提理由書（均須按他造當事人之人數附繕本），切勿
逕送上級法院。
告訴人或被害人不服本判決，應具備理由請求檢察官上訴，上訴
期間之計算係以檢察官收受判決正本之日期為準。
                                    書記官　鄭哲霖
中　　華　　民　　國　　111 　年　　8 　　月　　26　　日
附錄論罪科刑法條全文：
刑法第339條
意圖為自己或第三人不法之所有，以詐術使人將本人或第三人之
物交付者，處5年以下有期徒刑、拘役或科或併科50萬元以下罰
金。
以前項方法得財產上不法之利益或使第三人得之者，亦同。
前2項之未遂犯罰之。
洗錢防制法第14條
有第2條各款所列洗錢行為者，處7年以下有期徒刑，併科新臺幣
500萬元以下罰金。
前項之未遂犯罰之。
前2項情形，不得科以超過其特定犯罪所定最重本刑之刑。